臺灣臺北地方法院刑事判決　　　　　　　　　　　　　　九十三年度訴字第九二號
　　公　訴　人　臺灣臺北地方法院檢察署檢察官
　　被　　　告　乙○○
　　　　　　　　丁○○
　　　　　　　　戊○○
　　　　　　　　丙○○
　　共　　 同
　　選任辯護人　林淑惠律師
右列被告等因妨害自由等案件，經檢察官提起公訴（九十二年度偵字第一五二二三號
），本院判決如左：
    主  文
乙○○、丁○○、戊○○共同傷害人之身體，乙○○處有期徒刑肆月，丁○○、戊○○各處有期徒刑月，如易科罰金，均以佰元折算壹日。
丙○○無罪。
    事  實
一、乙○○、丁○○、戊○○分別係台北市○○○路○段一號十一樓台北國旅旅行社
    （下稱國旅旅行社）之實際負責人、員工及特別助理，丙○○係明信應收帳款公
    司之業務員。緣己○○積欠乙○○新台幣八十一萬元，因屢次催討無著，乙○○
    乃交丙○○代為處理。民國九十二年七月三日上午十一時許，丙○○約乙○○，
    前往臺北市○○區○○路六十五號咖啡廳與己○○會面，商討己○○返還乙○○
    債務問題。吳、蔡二人雙方甫見面，己○○推辭且欲離去，乙○○心生不滿，遂
    與同行之丁○○、戊○○基於犯意聯絡，先由戊○○咖啡廳內椅子砸打己○○，
    乙○○、丁○○、戊○○三人並徒手毆打己○○，致己○○受有頭皮外傷、頭皮
    撕裂傷、臉部擦傷、兩側雙手挫傷之普通傷害，己○○乃逃至隔壁便利商店。乙○○、丁○○、戊○○三人再從該處以強行拉抬之強暴方法使己○○被強拉至台
    北市○○路六十三巷與伊通街口而倒臥路邊，以此方法妨害己○○行使離去之權
    利。適己○○在台北市○○路六十七號工作之胞姊庚○○經同事甲○○告知得悉
    此事，抵達現場阻止，乙○○、丁○○、劉人傑復承前妨害自由之犯意聯絡，為
    使蔡蕙芬替己○○還錢，而推拉庚○○，以此強暴方法致其身體半部進入車內，
    欲使蔡蕙芬行無義務上車之事，兩方並持續互相推擠，嗣因甲○○大呼警察到場
    ，蔡蕙芬才乘機掙脫而未能得逞，並報警當場查獲。
二、案經被害人己○○、庚○○訴由台北市政府警察局中山分局報告臺灣臺北地方法
    院檢察署檢察官偵查起訴。
    理  由
壹、有罪部分
一、訊據被告乙○○、丁○○、戊○○對右揭時地毆打己○○成傷一事均坦承不諱，
    核與告訴人己○○於警詢、偵審中指述遭被告三人圍毆受傷情節大致相符，並經
    證人庚○○、甲○○證述己○○受傷之情節吻合，且有馬偕紀念醫院診斷證明書
    在卷可稽（見偵卷第二十頁正面），惟均矢口否認有妨害自由犯行，被告乙○○
    辯稱未強拉己○○，係其自願同行至國旅旅行社樓下咖啡廳談，且庚○○係其五
    年之朋友，亦無拉她。被告丁○○辯以未曾拉己○○、庚○○，而己○○是乙○○請去公司樓下咖啡廳詳談；被告戊○○以僅在己○○跌坐在便利商店門口，將
    其拉起，此外未曾拉己○○，庚○○抵達時人數眾多，不曾強拉云云置辯。然查
    ：
（一）告訴人己○○已於警詢、偵查及本院審理中結證其為被告三人強行自便利商店
      拉抬至台北市○○路六十三巷與伊通街口一事詳確，且觀諸告訴人受傷集中頭
      、臉部位之外傷與撕裂傷及事後縫合之醫療作為，可見其所受傷勢確實不輕，
      加之其已從咖啡廳跑至隔鄰便利商店，企求自保等情，告訴人斷無在傷勢不輕
      下自願與被告同行談判。佐以被告戊○○於偵查中供承「（為何拉蔡員？）拉
      他去公司咖啡廳」等情以觀，告訴人己○○確係遭被告等強行拉抬至松江路六
      十三巷與伊通街口，所指尚非子虛。
（二）告訴人庚○○為被告三人強拉至路邊車內一事，除經其於警詢及偵審中指陳詳
      明，核與證人甲○○於本院審理中證以其緊隨庚○○下樓後，見己○○倒臥路
      邊，庚○○則為被告三人強拉上車，身體已拉進車內一半等情悉相一致（見本
      院九十三年三月三十日審判筆錄），參諸被告乙○○自承與庚○○為多年友誼
      ，甲○○復與之素無怨隙，庚○○與甲○○殊無平白搆陷誣害之理。綜上所述
      ，被告三人就妨害自由部分所辯，殊無足取。本件事證明確，被告等犯行均堪
      認定。
三、核被告三人所為，傷害己○○部分均係犯刑法第二百七十七條第一項之傷害罪；
    強拉己○○部分，則犯刑法第三百零四條第一項以強暴之方法妨害人行使權利罪
    ；強拉庚○○上車未果，則犯刑法第三百零四條第二項、第一項之以強暴方法使
    人行無義務之事未遂罪。其等已著手強拉庚○○之強制行為之實施，未生使其上
    車之結果，為未遂犯。被告三人間對上開犯行有犯意聯絡、行為分擔，為共同正
    犯。其出於要求己○○還債、庚○○代償之動機所犯傷害己○○、以強暴之方法
    妨害己○○行使離去之權利及使庚○○行無義務上車之事未遂三罪間，各有方法
    目的及方法結果之牽連犯關係，應依刑法第五十五條之規定，從一重之傷害罪論
    擬。爰審酌被告三人因己○○欠債屢催不還而犯罪之動機目的、犯罪時所受己○○態度之刺激、犯罪之手段、與被害人平日之關係、犯罪所生被害人二人身心之
    傷害、犯後均坦承部分犯行之態度及迄今尚未賠償告訴人等一切情狀，各量處如
    主文所示之刑，並均諭知易科罰金之折算標準，以示懲儆。
四、檢察官原認被告三人所為係犯刑法第三百零二條第一項剝奪行動自由罪嫌云云。
    但查：
（一）告訴人己○○對是否遭強拉上車於警詢指以「從松江路六十三巷口一直拖拉到
      伊通街要上討債公司深色自小客車」（偵卷第六、七頁）、偵查中先稱「他有
      把我架上車，後來我姊姊來了，他們就把我姊姊推上車」（見偵卷第六十九頁
      正面）、後稱「他們先攔了一部計程車要拉我上車，但計程車司機拒載，被告
      拉我至長榮桂冠附近的停車場，那裡停一輛藍色轎車」（見偵卷第八十頁正面
      ），本院審理中證稱：被告等本欲將其拉上行經之計程車，卻遭司機拒絕，被
      告等又將其拉上停在松江路六十五號旁之深藍色轎車，俟其姊庚○○見其遭拉
      被告爭吵時，其站在旁邊，後來二人同時被被告推上車，二人只好邊推邊拉下
      車。亦稱當時被告用抬且邊抬邊推要其上車，後大姐來時，剛好站在車門口。
      繼改以其在六五號馬路時被推上車，後來就下車，第二次在六十五巷與伊通街
      口被推上車云云（見本院九十三年三月三十日審判筆錄），告訴人己○○前後
      究幾次被拉上車？有無被拉入車內？如何被拉入？是否已在車內？有無與庚○○同拉上車等情所述大相逕庭，歧異難信。而以當時其受傷之狀況，若遭三名
      打，即上樓通告庚○○（見本院九十三年三月三十日審判筆錄），庚○○證以
      經通知後旋下樓亦僅見己○○倒於路邊，且己○○此時亦無一同遭拉上車等情
      （見本院九十三年五月四日審判筆錄），益見己○○指稱遭強拉上車一事並不
      實在。
（二）證人甲○○於警詢偵審中證述庚○○僅遭拉入車內一半等情詳確，告訴人庚○○證陳其自左後車門遭推入車內，且被告中某二人緊跟上車，互相推擠，後來
      其從原進入之左後車門出去等詞（見本院九十三年五月四日審判筆錄），然參
      以自小客車之大小及庚○○被被告二人推入，該二人亦隨後入內，衡情庚○○
      並無自車內逃出之可能，以證人甲○○所證庚○○僅身體一半入車內之狀態較
      為可信，蓋此時庚○○始能在拉扯中乘隙脫身，庚○○指稱已遭拉入車內，亦
      非事實。
（三）因而，並無證據證明告訴人二人遭強拉入車內，告訴人己○○被毆後欲離去卻
      為被告強拉而自特定空間轉換移動，告訴人庚○○則到場後身體遭被告強拉入
      車內一半，且持續推擠中，其二人均非遭被告以私行拘禁或其他非法剝奪致喪
      失行動自由之程度，原起訴檢察官未能究明，逕論被告所犯為刑法第三百零二
      條之罪名，容有速斷，然因起訴被告以強拉之強暴方法妨害自由之社會基本事
      實同一，本院依法變更起訴法條為刑法第三百零四條第一項之強制罪，附此敘
      明。
貳、無罪部分
一、公訴意旨略以：被告丙○○與被告乙○○、丁○○、戊○○（後三人業經本院判
    決如主文第一項所示）四人又基於妨害自由之犯意聯絡，強拉己○○進入一部自
    小客車內而剝奪己○○之行動自由，適己○○之姊姊庚○○得知此事，前往現場
    阻止，乙○○等四人復基於同一妨害自由之犯意，強拉庚○○上車，而剝奪其行
    動自由。嗣經民眾發現，報警當場查獲而悉上情。因認被告丙○○共同涉犯第三
    百零二條第一項之剝奪行動自由罪嫌。
二、按犯罪事實應依證據認定之，無證據不得推定其犯罪事實。又不能證明被告犯罪
    者，應諭知無罪之判決，刑事訴訟法第一百五十四條第一項、第三百零一條第一
    項分別定有明文。又所謂認定犯罪事實之證據，係指足以認定被告確有犯罪行為
    之積極證據而言，該項證據自須適合於被告犯罪事實認定，始得採為斷罪資料；
    又苟未能發現相當證據，或證據不足以證明，自不能以推測或擬制之方法，以為
    裁判基礎；且在訴訟上用以證明事實之證據，須於通常一般之人均不致於有所懷
    疑，而得確信其為真實之程度者，始得據以為有罪之認定，倘其證明尚未達到此
    一程度，而有合理之懷疑性存在，致使無從為有罪之確信時，即應為無罪之判決
    。最高法院二十九年上字第三一０五號、四十年台上字第八六號、七十六年台上
    字第四九八六號判例意旨參照。
三、公訴人認被告丙○○涉有前開犯嫌，無非係以告訴人己○○庚○○二人及證人甲○○之指述，以為論據。訊之被告丙○○堅詞否認有何妨害自由犯行，辯陳：只
    是代為處理債務問題，未曾動手等語。
四、本院查：告訴人己○○及庚○○於本院審理中結證稱：「（問：丙○○有無把你
    和你大姐推上車？）丙○○我不確定。我沒有看到丙○○抬我，是事後我大姐告
    知丙○○也有參加，所以我才會回答檢察官說有四人。（問：丙○○有無與其他
    三人把你推上車？）我看到時，丙○○是沒有，但救護車來時我看到他們站在一
    起。」、「（問在庭的四位被告當時有無都在現場？）乙○○可以確定，丙○○
    我沒有什麼印象，其他二位被告我印象深刻，因為他們曾經想要打我。（問：何
    人要拉你上車？）被告乙○○、被告丁○○、被告戊○○三人。」等語（分見本
    院九十三年三月三十日及五月四日審判筆錄）。均未指認被告丙○○參與其中。
    而證人甲○○固稱被告丙○○曾出手推擠告訴人庚○○上車，非特與告訴人庚○○親身經歷之事相左，且當時現場混亂亦有錯看之可能，此自不足為其不利之事
    實認定。何況被告丙○○為中間調人，要求己○○到場與乙○○協商在先，而彼
    二人發生衝突在後，以被告丙○○所居之身分及角色難認有何共犯之動機。準此
    ，尚難以證人甲○○單一之證述，驟論其有妨害自由之行為該當。此外，復查無
    其他積極證據足證被告有何公訴人所指犯行，不能證明犯罪，揆諸前揭說明，自
    應為被告丙○○無罪判決之諭知，以期適法。
據上論斷，應依刑事訴訟法第二百九十九條第一項前段、第三百條、第三百零一條第
一項，刑法第二十八條、第二百七十七條第一項、第三百零四條第一項、第五十五條
、第四十一條第一項前段，罰金罰鍰提高標準條例第一條前段、第二條，判決如主文
。
本案經檢察官游儒倡到庭執行職務
中　　　華　　　民　　　國　　九十三　　年　　　五　　　月　 　 十八　　日
                                      臺灣臺北地方法院刑事第四庭
                                          審判長法  官    黃雅芬
                                                法  官    黎惠萍
                                                法  官    吳定亞
右正本證明與原本無異。
如不服本判決，應於判決送達後十日內，向本院提出上訴狀。
                                                書記官    張漪蕙
中　　　華　　　民　　　國　　九十三　　年　　　五　　　月　 　 十八　　日
附錄本案論罪科刑法條全文
中華民國刑法第二百七十七條
(普通傷害罪)
傷害人之身體或健康者，處三年以下有期徒刑、拘役或一千元以下罰金。
犯前項之罪因而致人於死者，處無期徒刑或七年以上有期徒刑；致重傷者，處三年以
上十年以下有期徒刑。
中華民國刑法第三百零四條
(強制罪)
以強暴、脅迫使人行無義務之事或妨害人行使權利者，處三年以下有期徒
刑、拘役或三百元以下罰金。
前項之未遂犯罰之。
